【裁判字號】    97,抗,192
【裁判日期】    970822
【裁判案由】    假扣押
【裁判全文】
臺灣高等法院臺南分院民事裁定           97年度抗字第192號
抗  告  人  得利影視股份有限公司
法定代理人  甲○○
代  理  人  丁○○
相  對  人  乙○○○○○○○○.
            丙○○
上列抗告人因與相對人間聲請假扣押裁定事件，對於中華民國97
年6月4日臺灣臺南地方法院97年度裁全字第2590號裁定提起抗告
，本院裁定如下：
    主    文
抗告駁回。
抗告訴訟費用新臺幣壹仟元由抗告人負擔。
    理    由
一、本件債權人即抗告人於原審聲請意旨略以：債務人即相對人
    李吳麗花邀同債務人即相對人丙○○擔任連帶保證人，於民
    國（下同）96年7月23日與抗告人簽立「得利影視96年度出
    租使用影片合約書（96-3&97-1）」（下稱系爭合約書），
    雙方約定自96年7月1日起至97年6月30日止之期間，由抗告
    人提供影音光碟並授權予李吳麗花為出租使用，李吳麗花則
    給付抗告人授權金新台幣（下同）2,200,000元；雙方並約
    定禁止李吳麗花將抗告人提供之影音產品自行重製、轉錄，
    否則應賠償每支影片1,300元之違約金。詎李吳麗花竟將抗
    告人交付如聲請狀附表所示之影音光碟，在其經營之「真善
    美影視社」內自行燒錄於空白光碟內並為販售，嗣經保二總
    隊保智大隊於97年5月10日於上開「真善美影視社」內查獲
    ，警方所查扣之盜版光碟數量共計1,137片，依系爭合約之
    約定，相對人二人自應連帶賠償抗告人違約金1,478,100元
    。惟聞相對人正準備脫產，倘不對其所有財產依保全程序為
    扣押，則日後顯有難以執行之虞云云，願供擔保以代釋明而
    聲請在1,000,000元範圍內為假扣押，並提出合約書影本及
    新聞剪報影本各一份為證。
二、原審法院裁定以：本件抗告人聲請假扣押，未據提出能即時
    調查之證據，以釋明所主張之假扣押原因為真實，經限期命
    其補正，抗告人雖於97年5月30日為補正，然仍未提出可立
    即調查之證據以為釋明，參照前揭說明，其聲請即屬不應准
    許等語。
三、抗告意旨略以：
  (一)、原審駁回抗告人假扣押之聲請，其理由以抗告人未能據提
      出能即時調查之證據，以釋明所主張之假扣押原因為真實
      ，依最高法院94年度台抗字第665號、第156號裁定意旨駁
      回抗告人之請求。惟查，依最高法院94年度台抗字第665
      號、第156號裁定意旨所示，債權人聲請假扣押如未先為
      釋明，抑或絲毫未予釋明者，法院即不得命為假扣押。又
      依民事訴訟法第522條第1項、第523條第1項及第526條第1
      、2項之規定，債權人聲請假扣押，應就其請求及假扣押
      之原因加以釋明，該釋明如有不足，而債權人願供擔保或
      法院認為適當者，法院得定相當之擔保，命供擔保後為假
      扣押。
  (二)、本件抗告人前以如聲請意旨所示之事由向原審聲請假扣押
      相對人之財產，是抗告人已就假扣押之原因為釋明；縱原
      審認釋明仍為不足，抗告並已陳明願提供擔保，以代釋明
      之不足，依最高法院94年度台抗字第665號裁定意旨，抗
      告人聲請命為假扣押，依法自應准許云云。
四、按債權人就金錢請求或得易為金錢請求之請求，欲保全強制
    執行者，得聲請假扣押。假扣押非有日後不能強制執行或甚
    難執行之虞者，不得為之。請求及假扣押之原因應釋明之。
    前項釋明如有不足，而債權人陳明願供擔保或法院認為適當
    者，法院得定相當之擔保，命供擔保後為假扣押，92年2月7
    日總統令修正公佈之民事訴訟法第522條第1項、第523第1項
    及第526條第1項、第2項定有明文。又「新修正民事訴訟法
    第526條第2項，已將「債權人雖未為前項釋明，如就債務人
    所應受之損害已供法院所定之擔保者，得命為假扣押」之規
    定，修正為「前項釋明如有不足，而債權人陳明願供擔保或
    法院認為適當者，法院得定相當之擔保，命供擔保後為假扣
    押」，以與同條第一項規定「請求及假扣押之原因，應釋明
    之」相呼應。是請求及假扣押之原因，債權人如未先為釋明
    ，縱就債務人所應受之損害供法院所定之擔保者，亦不得命
    為假扣押，必因釋明而有不足，並經債權人陳明願供擔保或
    法院認為適當者，始得命供擔保後為假扣押。」，並有最高
    法院94年度台抗字第156號民事裁定可資參照。
五、經查：抗告人即債權人固提出合約書影本及新聞剪報影本各
    乙份在原審卷為佐，然僅為請求原因（即兩造間有債權債務
    關係）之釋明；其聲請狀載明「惟聞相對人正準備脫產，倘
    不對其所有財產依保全程序為扣押，則日後顯有難以執行之
    虞」等語，尚非假扣押原因之釋明。雖經本院於97年7月16
    日準備程序中，當庭詢問抗告人之代理人：「假扣押之原因
    為何？」，抗告人之代理人亦僅答稱：「李吳麗花擁有今日
    庭呈之坐落台南市○○區○○段118之59號土地要設定抵押
    給元大商業銀行股份有限公司（下稱元大銀行）以外之第二
    家銀行，所以有假扣押之必要。」，並提出台南市○○區○
    ○段118之59號土地暨其上建物之土地及建物登記謄本各一
    份在卷為佐，然從土地及建物登記謄本僅可看出元大銀行為
    前揭土地及建物第一順位抵押權人，尚未能供本院即時調查
    以釋明所主張之假扣押原因為真實。從而，抗告人既未就相
    對人有將來不能或甚難強制執行之虞之假扣押原因，提出法
    院得即時調查之證據而釋明之，縱其陳明願供擔保而聲請本
    件假扣押，揆諸上開說明，亦屬無從准許。原審裁定駁回其
    假扣押裁定之聲請，核無不合。抗告意旨仍執前詞指摘原裁
    定不當，求為廢棄，非有理由，應予駁回。
六、據上論結，本件抗告為無理由，爰依民事訴訟法第495條之1
    第1項、第449條第1項、第95條、第78條，裁定如主文。
中    華    民    國    97    年    8    月    22    日
                  民事第一庭      審判長法  官    林金村
                                        法  官    張世展
                                        法  官    胡景彬
上為正本係照原本作成。
不得抗告。
中    華    民    國    97    年    8    月    22    日
                                        書記官    李梅菊


司法院資訊處製作；財團法人民間司法改革基金會備份。
